臺灣桃園地方法院民事裁定　　　　　 100年度司財管字第74號
聲　請　人　財政部臺灣省北區國稅局
法定代理人　吳自心
相　對　人
即被繼承人　許賽（亡）
關　係　人
即被選任人　許振城
上列聲請人聲請為被繼承人許賽選任遺產管理人事件，本院裁定
如下：
    主      文
選任關係人許振城為被繼承人許賽之遺產管理人。
准對被繼承人許賽（男，民國○○年○ 月○○日生，身分證統一編號
：Ｚ000000000號，生前最後住所：桃園縣蘆竹鄉○○村○○鄰○○
街18巷38弄2 號）之大陸地區以外之繼承人為承認繼承之公示催
告。
關係人許振城應於收受本裁定之日起貳拾日內，將本裁定登載於
公報、新聞紙或其他相類之傳播工具。
如有被繼承人之大陸地區以外之繼承人，應自本公示催告最後登
載公報、新聞紙或其他相類之傳播工具之日起壹年內向本院陳報
承認繼承，如不於公示期限內申報承認繼承時，被繼承人之遺產
於大陸地區之繼承人依法繼承、清償債權並交付遺贈物後有賸餘
者歸屬國庫。
聲請程序費用由被繼承人許賽之遺產負擔。
    理      由
一、按「先順序繼承人均拋棄其繼承權時，由次順序之繼承人繼
    承。其次順序繼承人有無不明或第四順序之繼承人均拋棄其
    繼承權者，準用關於無人承認繼承之規定。」，民法第1176
    條第6 項定有明文。又「繼承開始時，繼承人之有無不明者
    ，由親屬會議於一個月內選定遺產管理人，並將繼承開始及
    選定遺產管理人之事由，向法院報明。」，「親屬會議依前
    條規定為報明後，法院應依公示催告程式，定六個月以上之
    期限，公告繼承人，命其於期限內承認繼承。」，「無親屬
    會議或親屬會議未於前條所定期限內選定遺產管理人者，利
    害關係人或檢察官，得聲請法院選任遺產管理人，並由法院
    依前項規定為公示催告。」，民法第1177條、第1178條第1
    項、第2 項亦有明文。民法第1177條所謂繼承開始時繼承人
    有無不明，係指戶籍簿上無可知之法定繼承人或雖有之而皆
    為繼承之拋棄而言（最高法院88年度臺上字第3185號判決參
    照）。再「無人承認之繼承事件，由繼承開始時被繼承人住
    所地之法院管轄。」，非訟事件法第145 條第1 項規定甚明
    。
二、本件聲請意旨略以：被繼承人許賽生前因將其財產贈與他人
    ，尚有贈與稅未繳納。詎被繼承人許賽於民國99年6 月30日
    死亡，其法定順位繼承人均已具狀聲明拋棄繼承，並經法院
    准予備查在案，且其繼承人未依民法相關規定召開親屬會議
    ，以致聲請人之債權無法行使，爰依民法第1178條第2 項規
    定，聲請指定許振城為遺產管理人等語，並提出被繼承人除
    戶戶籍謄本、全體繼承人戶籍謄本、繼承系統表、被繼承人
    生前贈與財產之贈與稅應稅案件核定通知書、許振城擔任遺
    產管理人之同意書、鈞院同意繼承人拋棄繼承權之核備函及
    函復無受理選任遺產管理人等影本為證。
三、經查，本院依職權調閱99年度繼字第995 號、第1006號、第
    1012號、99年度司繼第5 號、第42號、第127 號及第275 號
    拋棄繼承卷宗，被繼承人許賽之第一順位至第三順位繼承人
    確均已拋棄繼承，其復無第四順位繼承人，而被繼承人許賽
    死亡後，亦未見被繼承人親屬依民法相關規定召開親屬會議
    選定遺產管理人，並依民法第1177條規定向本院報明之情形
    ，故堪認被繼承人許賽所遺財產，現確係處於無人繼承之狀
    態，而被繼承人許賽對聲請人尚負稅款債務存在，此有贈與
    稅應稅案件核定通知書影本在卷可稽，亦堪信聲請人主張其
    具有法律上利害關係乙節為真實，則聲請人聲請選任被繼承
    人許賽之遺產管理人，自屬有據，應予准許。本院審酌聲請
    人聲請選任之遺產管理人許振城為被繼承人之三子，其亦為
    受被繼承人生前贈與人之一，則其對被繼承人之財產狀況應
    較第三人為了解，又許振城已到庭表明同意擔任被繼承人許
    賽之遺產管理人，是本院認選任許振城為被繼承人許賽之遺
    產管理人應屬適宜，並依法為承認繼承之公示催告。
四、依非訟事件法第157條，裁定如主文。
五、如不服本裁定，應於送達後10日內向本院提出抗告狀，並應
    繳納抗告費用新台幣1,000 元。
中    華    民    國  100     年    10    月    20    日
                  家事法庭    司法事務官
以上正本係照原本作成